【裁判字號】    97,上易,2219
【裁判日期】    990316
【裁判案由】    侵占等
【裁判全文】
臺灣高等法院刑事判決                97年度上易字第2219號
上  訴  人  臺灣板橋地方法院檢察署檢察官
被      告  戊○○
            丁○○
共      同
選任辯護人  林財生律師
上列上訴人因侵占等案件，不服臺灣板橋地方法院95年度訴字第
1469號，中華民國97年7月17日第一審判決（起訴案號：臺灣板
橋地方法院檢察署94年度偵字第14840號），提起上訴，本院判
決如下：
    主  文
原判決關於戊○○、丁○○被訴事實二不受理部分撤銷，發回臺
灣板橋地方法院。
其他上訴駁回。
    理  由
壹、證據能力說明
    檢察官、被告二人及其辯護人對於以下本院作為得心證依據
    之下列各項證據資料（包括供述證據及非供述證述），經本
    院審理時逐項提示，均同意作為證據（見本院卷第41至51頁
    ），且未於言詞辯論終結前聲明異議，視為同意作為證據，
    本院審酌上開各項證據作成時之情狀，認為並無不可信或不
    適當之情事，且亦查無其他違背法定程序而取證之情形，依
    刑事訴訟法第159條之5、第159條之4之規定意旨，均有證據
    能力。
貳、撤銷發回部分（即原審判決被訴事實二部分）
一、公訴意旨略以：被告戊○○與被告丁○○係父子關係，緣被
    告戊○○於民國82年11月11日與甲○○及己○○合資於桃園
    縣蘆竹鄉○○村○○街97號設立桂林旅館有限公司（下稱桂
    林公司），約定由被告戊○○出資百分之50，擔任桂林公司
    之董事長；甲○○出資百分之20，擔任桂林公司之監察人；
    己○○出資百分之30，擔任桂林公司之總經理，各人負責之
    出資額如何籌措在所不問，並約定每3 個月以此比例分受桂
    林公司之營利。其中，甲○○之出資係由甲○○自行出資百
    分之15（此部份係由甲○○之妻呂楊月子及王國鈴具名為出
    資股東），另百分之15則由邱春英及蔡秀金各出資半數，並
    各具名為投資股東；被告戊○○出資之部分則分別以被告戊○○、丁○○及被告戊○○之妻陳淑女之名義登記之。被告
    戊○○擔任桂林公司董事長，為從事業務之人，並係為他人
    處理事務之人，明知實際出資總額僅佔桂林公司資本總額百
    分之50，而甲○○為桂林公司之實際出資股東，竟與被告丁○○基於意圖為自己不法利益之犯意聯絡，將原應歸屬於甲○○之股權計為渠所持有之股權，而將渠出資總額由百分之
    50增加為百分之65，因認被告均涉犯刑法第342條第1項之背
    信罪嫌及同法第336條第2項之業務侵占罪嫌等語。
二、原審審理結果，認公訴人起訴被告戊○○、丁○○均明知渠
    實際出資總額僅佔桂林公司資本總額百分之50，而甲○○為
    桂林公司之實際出資股東，竟意圖為自己不法利益之犯意聯
    絡，將原應歸屬於甲○○之股權計為渠所持有之股權，而將
    渠出資總額由百分之50增加為百分之65之事實，涉有刑法第
    342 條第1項之背信罪嫌及同法第336條第2項之業務侵占罪
    嫌，前經臺灣板橋地方法院檢察署檢察官歷經數年偵查，於
    92 年12月30日就前述事實，以92年度偵續一字第120號為不
    起訴處分確定乙節，有該不起訴處分書及被告二人之本院被
    告前案紀錄表在卷可參。由此可知，告訴人甲○○告訴被告
    戊○○、丁○○被訴明知其等實際出資桂林公司百分之50，
    僅可登記150萬元股權，卻將由甲○○實際出資之部分股權
    （含邱春英、王國鈴、藍慶同部分）登記在被告戊○○、丁○○及陳淑女名下，使被告戊○○等三人之登記股權（戊○○登記出資額90萬元，占百分之30股權；陳淑女登記出資額
    45萬元，占百分之15股權；丁○○登記出資額變更為60萬元
    ，占百分之20股權）增加為桂林公司全部股權之百分之65之
    事實，業經檢察官為不起訴處分確定，今公訴人就此相同之
    犯罪事實，對於被告戊○○、丁○○再行提起公訴，復未提
    出任何新事實、新證據或陳明有何刑事訴訟法第42 0條第1
    項第1款、第2款、第4款或第5款所定得為再審原因之情形，
    揆諸前開說明，自屬違背同法第260條對同一案件再行起訴
    之規定。從而，公訴人就前案之同一案件不起訴處分確定後
    既未發現新事實或新證據，即再行起訴，顯然違背刑事訴訟
    法第260條之規定，其起訴顯不合法，爰就此部分事實諭知
    不受理之判決，固非無見。
三、按同一案件經不起訴處分確定後，固不得再行起訴，但如發
    現新事實或新證據，依刑事訴訟法第260條第1款之規定，自
    得再行起訴。而所謂新事實或新證據，祇須於不起訴處分時
    ，所未知悉之事實或未曾發現之證據，即足當之，不以於處
    分確定後新發生之事實或證據為限。亦即此之新證據，不論
    係於處分確定前未經發現，抑或處分確定後所新發生者，均
    包括在內。且該項新事實或新證據就不起訴處分而言，僅須
    足認被告有犯罪嫌疑為已足，並不以確能證明其犯罪為必要
    。故檢察官於不起訴處分確定後，因傳訊證人或將扣案物品
    送有關機關鑑定，而發現新事實或新證據，足認被告有犯罪
    嫌疑者，自得再行起訴。至起訴後法院應為如何之裁判，乃
    屬法院起訴審查或為實體審理之範疇，究不得因此而謂係違
    反同法第303條第4款之違背第260條之規定再行起訴者，最
    高法院98年度台上字第6266號判決意旨參照。經查前案臺灣
    板橋地方法院檢察署檢察官92年度偵續一字第120號不起訴
    處分書認被告二人上揭罪嫌不足，係以證人己○○證稱不知
    公司股份如何分，公司登記只是登記而已，核以告訴人甲○○陳明以股東王國鈴、邱春英等人名義登記股份，自己不好
    登記，及證人王國鈴、邱春英證稱：與告訴人同為一方合作
    股東等語，證人邱春英並證稱當時公司登記只是權宜登記而
    已，足見被告等並無故意虛偽登記公司股份而偽造文書，又
    以本件究為何人辦理公司登記未明，而認被告等並無偽造文
    書及不實登載罪嫌，另稱本件雙方均未提出股票、股條或其
    他形式之證明，足見係依公司登記為憑，因認被告等並未形
    式上持有告訴人之股份，並無成立業務侵占罪嫌，被告二人
    被訴之業務登載不實、使公務員登載不實、業務侵占等犯行
    罪嫌不足，為其不起訴處分之依據。然檢察官於該案不起訴
    處分確定後重啟偵查，於94年3月25日至被告住處搜索，查
    扣相關帳冊收據（見93年度他字第7840號第94至95頁），又
    依據被告等所製作提出之90年2月8日存證信函所附各股東分
    配剩餘財產之金額表（見93年度他字第7840號第51至53 頁
    ），於95年2月9日傳訊告訴人甲○○、證人王國鈴、邱春英
    、己○○就桂林公司各股東實際出資、股權分配多寡情形命
    其等作證（見94年度偵字第14840號卷第39至41頁），發覺
    與被告所供及被告所製作之上開各股東分配剩餘財產之金額
    表記載「所佔股權之百分比」未盡相符，因而懷疑被告二人
    涉有此部分業務侵占罪嫌。而上述證人於前開不起訴處分確
    定之案件中未曾為上述之證言；另上開各股東分配剩餘財產
    之金額表亦係於該不起訴處分確定後始由被告提出之證據，
    則檢察官於前案不起訴處分確定後，重啟偵查，並依憑上述
    新發現之證詞及書證，認被告等有犯罪嫌疑，而再行起訴，
    能否謂與刑事訴訟法第260條第1款於不起訴處分確定後發現
    新證據而得再行起訴之規定不合？仍有查明之必要，原審就
    上情未詳予調查釐清，逕認此部分起訴事實於法不合，遽為
    不受理判決，尚嫌速斷。檢察官上訴意旨雖未指摘及此，惟
    原判決既有上開違誤，自屬無可維持，認原判決此部分應予
    撤銷，發回原審法院另為適法之判決，爰判決如主文第一項
    所示。
參、上訴駁回部分（即原審判決被訴事實一、三部分）
一、公訴意旨略以：被告戊○○與被告丁○○係父子關係，緣被
    告戊○○於民國82年11月11日與甲○○及己○○合資於桃園
    縣蘆竹鄉○○村○○街97號設立桂林旅館有限公司（下稱桂
    林公司），約定由被告戊○○出資百分之50，擔任桂林公司
    之董事長；甲○○出資百分之20，擔任桂林公司之監察人；
    己○○出資百分之30，擔任桂林公司之總經理，各人負責之
    出資額如何籌措在所不問，並約定每3個月以此比例分受桂
    林公司之營利。其中，甲○○之出資係由甲○○自行出資百
    分之15（此部份係由甲○○之妻呂楊月子及王國鈴具名為出
    資股東），另百分之15則由邱春英及蔡秀金各出資半數，並
    各具名為投資股東；被告戊○○出資之部分則分別以被告戊○○、丁○○及被告戊○○之妻陳淑女之名義登記之。被告
    戊○○擔任桂林公司董事長，為從事業務之人，並係為他人
    處理事務之人，竟與被告丁○○基於意圖為自己不法利益之
    概括犯意聯絡，先後為下列犯行：(一)於86年5月間，與被告
    丁○○迭以桂林公司帳目不清為由，多次共同前往桂林公司
    假查核公司帳冊資料之名，行擾亂公司業務之實，並藉此要
    求己○○應將桂林公司之資金，由原存放於以己○○名義所
    開立之臺灣土地銀行南崁分行第000000000000號帳戶，轉匯
    入以被告丁○○名義所開設之聯邦商業銀行南崁分行第0000
    00000000號之帳戶中，甲○○及己○○為求公司得以和諧營
    運，乃同意被告戊○○之上開要求，而於86年8月13日將桂
    林公司所有之資金共新臺幣（下同）1,697,000元，轉匯入
    被告丁○○之上開帳戶中，然被告自取得上開公司資金後，
    即未依原初之約定分派營利與甲○○及其他各出資股東（下
    稱被訴事實一）。(二)被告嗣於89年8月14日、同年9月17日、
    90年2月8日及同年2月26日以存證信函通知桂林公司股東召
    開股東會及解散並清算公司等事宜時，亦未依法通知甲○○
    ，並於89年8月25日之股東會中據渠上開股權總額之優勢，
    決議不再繼續經營桂林公司，再分別以存證信函通知桂林公
    司除甲○○外之出資股東公司已經解散並將公司之生財設備
    處分在案，逕將桂林公司停止營業，而未依法分派桂林公司
    之剩餘財產與甲○○，而共同連續為違背其任務之行為，致
    生損害於桂林公司出資股東甲○○之利益（下稱被訴事實三
    ），因認被告均涉犯刑法第342條第1項之背信罪嫌及同法第
    336條第2項之業務侵占罪嫌云云。
二、按犯罪事實應依證據認定之，無證據不得認定犯罪事實；又
    不能證明被告犯罪者，應諭知無罪之判決，刑事訴訟法第15
    4 條第2 項、第301 條第1 項分別定有明文。次按刑事訴訟
    法上所謂認定犯罪事實之證據，係指足以認定被告確有犯罪
    行為之積極證據而言，該項證據自須適合於被告犯罪事實之
    認定，始得採為斷罪資料。且認定不利於被告之事實須依積
    極證據，苟積極證據不足為不利於被告事實之認定時，即應
    為有利於被告之認定，更不必有何有利之證據。如未能發現
    相當證據，或證據不足以證明，自不能以推測或擬制之方法
    ，以為裁判之基礎。又刑事訴訟上證明之資料，無論其為直
    接或間接證據，均須達於通常一般之人均不致有所懷疑，而
    得確信其為真實之程度，始得據為有罪之認定，若其關於被
    告是否犯罪之證明未能達此程度，而有合理性懷疑之存在，
    致使無從形成有罪之確信，即不得遽為不利被告之認定（最
    高法院29年上字第3105號、30年上字第816 號、40年台上字
    第86號、76年台上字第4986號判例要旨參照）。次按刑事訴
    訟法第161條已於91年2月8日修正公布，修正後同條第1項規
    定：檢察官就被告犯罪事實，應負舉證責任，並指出證明之
    方法。因此，檢察官對於起訴之犯罪事實，應負提出證據及
    說服之實質舉證責任。倘其所提出之證據，不足為被告有罪
    之積極證明，或其闡明之證明方法，無從說服法官以形成被
    告有罪之心證，基於無罪推定之原則，自應為被告無罪判決
    之諭知（最高法院92年台上字第128號判例亦同此意旨）。
三、訊據被告均堅決否認有何公訴人所指上開業務侵占、背信之
    犯行，辯稱：被告並非與甲○○共同設立桂林公司，桂林公
    司乃甲○○及其他原始股東所設立，被告係於該公司設立後
    ，因甲○○之兜售，被告共支付28,214,900元予甲○○購買
    桂林公司之股權，其中1900餘萬元流入呂楊月子之帳戶，甲○○以該1900餘萬元用以支付其餘原始股東之售股款，卻誑
    稱係其買受，足認甲○○並非桂林公司之股東。又86年8 月
    13日後，因桂林公司並無盈餘，因此被告未分派盈餘給股東
    。而桂林公司結束經營時，股東己○○、邱春英、王國鈴均
    受通知行使其股東權，足證上開股東就桂林公司之剩餘財產
    乃受領遲延，至甲○○因非桂林公司之出名股東，當無需通
    知其受剩餘財產分配之情等語。
四、經查：
  (一)被訴事實一部份
    1.惟按刑法上之背信罪為一般的違背任務之犯罪，而同法之
      侵占罪，則專指持有他人所有物，以不法領得之意思，變
      更持有為所有，侵占入己者而言。故違背任務行為，苟係
      將其持有之他人所有物，意圖不法據為己有，即應論以侵
      占罪，不能援用背信之法條處斷（最高法院42年台上字第
      402號、30 年上字第1778號判例意旨可資參照），足見為
      他人處理事務之人所為之侵占，為特殊之背信行為，故侵
      占罪成立時，雖其行為合於背信罪之構成要件，亦當論以
      侵占罪，而不應論以背信罪。公訴意旨認被告就被訴事實
      一、三均同時涉犯刑法第342條第1項之背信罪及第336 條
      第2項之業務侵占罪（見起訴書及原審卷第頁檢察官97年2
      月20日補充理由書），顯有誤會，先予說明。
    2.查桂林公司之董事（起訴書誤載為董事長）原為藍慶同，
      於83年1月17日變更為被告戊○○，己○○則為桂林公司
      之總經理，於86年9月間遭解職等事實，有桂林公司之變
      更登記事項卡、桂全字第8646號公告影本可稽（見原審卷
      第43頁至第48頁、87年度偵字第16843號偵查卷第5頁），
      並經證人己○○於原審、本院審理中證述無訛，復為被告
      所不否認。又桂林公司之資金本存放於以己○○名義所開
      設之臺灣土地銀行南崁分行帳號000000000000號帳戶內，
      嗣於86年8月13日轉入被告丁○○所有之聯邦商業銀行南
      崁分行帳號000000000000號帳戶，合計1,697,000元之事
      實，業據證人己○○證述明確，亦經被告自承在卷，且有
      己○○前揭帳戶之交易明細及被告丁○○前開帳戶之存摺
      存款明細表附卷可考（見88年度偵續字第197號偵查卷第
      171頁、原審卷二第158頁）。另桂林公司開始經營後，原
      3個月分紅1次，由己○○自其前開土地銀行帳戶領取現金
      後交付予甲○○之妻呂楊月子，再由呂楊月子以匯款或開
      立支票之方式，將紅利款項分配予陳淑女、己○○、邱春
      英等人；自86年8月13日以後，桂林公司即未分派盈餘予
      各登記股東等節，業經證人己○○、呂楊月子、甲○○、
      邱春英於原審及本院審理中到庭具結證述一致，且有己○○前開帳戶之交易明細資料、跨行匯款申請書、跨行通匯
      交易認註表等件可參（見同上偵續字卷第159頁至第181頁
      ），上開事實固均堪認定。
    3.又查證人己○○於86年5月間任職桂林公司總經理期間，
      因與桂林公司會計徐玉妃共同侵占業務上所持有之桂林公
      司款項，經被告戊○○對其等提起刑事告訴，己○○、徐
      玉妃分別業經本院以91年度上訴字第2039號判決判處有期
      徒刑6月、89年度上訴字第1298號判決判處有期徒刑8月，
      緩刑3年確定等情，有本院上開刑事判決書、本院被告前
      按記錄表各一份在卷可稽（見本院卷一第545至564頁），
      足見被告戊○○辯稱其於86年5月間前往桂林公司查核公
      司帳冊資料，係因斯時負責公司業務經營之己○○涉嫌不
      法，並非無端擾亂公司業務等語，尚非子虛。是被告戊○○基於桂林公司董事之身份，為釐清己○○侵占公司款項
      之始末，進而查核公司帳冊資料、資金流向之舉措，實難
      謂有何不當。再者，依證人己○○於偵查中證述：在伊被
      解職前，戊○○對伊及甲○○表示要將公司之資金轉匯至
      丁○○之帳戶，伊等雖不願意，但為求公司和諧，也不得
      不同意等語（見94年度偵字第14840號偵查卷第40頁、第
      41 頁）及證人即告訴人甲○○於偵查中所述：因為戊○○在86年5月間開始就經常與丁○○一起來公司要求看帳
      戶等資料，搞得公司無士氣，伊等為要公司和諧，才不得
      不同意他的要求等語（見94年度偵字第14840號偵查卷第
      41頁）可知，被告戊○○、丁○○要求證人己○○將桂林
      公司之資金1, 697,000元自其帳戶轉匯至被告丁○○之前
      揭帳戶之過程，並未使用不法手段強逼，而係經過證人己○○、甲○○同意後為之。
    4.復按刑法第342條第1項之背信罪，必須違背任務之行為，
      具有為圖取不法利益，或圖加不法損害之意思，為構成要
      件。此項犯意既屬於構成犯罪事實之一部，自應依證據認
      定，不能僅以客觀上發生損害本人利益之事實，遽推定其
      有前項犯意（最高法院53年台上字第2429號、26年上字第
      1246號判例意旨可供參酌）。衡以公司經營之盈虧並無定
      數，證人己○○、邱春英雖皆證稱其等於86年8月前曾領
      取桂林公司之紅利，於86年8月後即未再領取等語，然本
      件公訴人就桂林公司於86年8月後之營業利潤多寡、應分
      配予股東之數額為何，均未具體指明或舉證加以證明，僅
      以被告自己○○處取得前開桂林公司之資金後，並未依約
      定分派營利予股東乙節，泛稱被告涉犯侵占及背信罪嫌，
      實屬率斷。且由卷附財政部臺灣省北區國稅局桃園縣分局
      函文檢送之桂林公司87年度營利事業所得稅結算申報書、
      87年度資產負債表、88年度營利事業所得稅損益及稅額計
      算表、88年度資產負債表、87年度未分配盈餘申報書、89
      年度營利事業所得稅損益及稅額計算表、資產負債表等資
      料觀之（見93年度他字第7840號卷第110至121頁），桂林
      公司於87、88及89年度之帳載全年所得額均為負數，故被
      告辯稱係因桂林公司於86年8月13日後並無盈餘，故未分
      派盈餘給股東等語，並非無據。再經本院向聯邦商業銀行
      南崁分行函查被告丁○○前揭帳戶於89年4月29日轉帳支
      出1000萬元、89年4月27日跨行匯款1000萬元之資金流向
      情形可知，89年4月27日之1000萬元是由被告丁○○之妻
      丙○○自土地銀行平鎮分行帳戶內匯入，89年4月29日從
      被告丁○○上開帳戶中轉帳支出1000萬元是作定期存款之
      情，有聯邦商業銀行南崁分行98年11月30日98聯銀南崁字
      第616號函所附之匯入匯款明細資料、定期存款明細各1份
      在卷可查（見本院卷(一)第542至544頁），是被告丁○○前
      開帳戶內該筆轉帳支出之現金1000萬元，係案外人丙○○
      所匯入，另依被告丁○○所提出之土地銀行平鎮分行客戶
      歷史交易明細、不動產買賣契約書顯示（見本院卷(二)第27
      至35頁），該筆1000萬元現金來源為被告丁○○出售土地
      之部分價金，與桂林公司之營業收入無關。況縱認桂林公
      司於86年8月後尚有盈餘，而桂林公司之股東並未獲取任
      何分紅，然由被告丁○○之前開帳戶交易明細資料及桂林
      公司87、88年度之現金簿、總分類帳等資料以觀，桂林公
      司於86年8月後之收入、支出頻繁，惟無任何證據顯示該
      公司之資金或利得係由被告挪為己用，且公訴人就桂林公
      司之資金運用有何異常情形？被告係將何筆桂林公司之款
      項挪用或侵吞入己？有何將桂林公司之資金為損害公司或
      股東利益之利用？各股東究係受何損害及損害之多寡等節
      ？均未一一加以指明。本件依公訴人提出之證據，無從使
      本院形成有罪之心證，此外，本院復查無其他積極明確之
      證據，足認定被告確有公訴人所指之業務侵占、背信等犯
      行，自無從遽認被告成立此部分罪責。
    (二)被訴事實三部分
    1.按每一股東不問出資多寡，均有一表決權。但得以章程訂
      定按出資多寡比例分配表決權，公司法第102條第1項定有
      明文。又有限公司之機關為全體股東，有限公司之股東於
      行使同意權時，無須以會議之方式為之，縱採書面表決，
      亦非法所不許。依卷附桂林公司章程第8條之規定，桂林
      公司之股東每出資1000元，有一表決權，足見桂林公司乃
      透過章程訂定按出資額比例分配表決權。經查桂林公司係
      於82年12月2日辦理設立登記，登記資本總額為300萬元，
      股東為藍慶同、邱春英、陳維城、呂政吉、張寶桂、張秀
      儀、王國鈴、林瑞毅、甲○○；嗣於82年12月10日申請變
      更登記，變更後之股東為藍慶同（登記出資額15萬元，占
      百分之5股權）、邱春英（登記出資額225,000元，占百分
      之7.5股權），王國鈴（登記出資額225,000元，占百分之
      7. 5股權）、丁○○（登記出資額45萬元，占百分之15股
      權）、戊○○（登記出資額90萬元，占百分之30股權）、
      陳淑女（登記出資額45萬元，占百分之15股權）、己○○
      （登記出資額60萬元，占百分之20股權）；於83年4月16
      日復申請變更登記，原股東藍慶同所登記之股權全部轉由
      丁○○承受（丁○○登記出資額變更為60萬元，占百分之
      20股權）等情，有桂林公司歷次變更登記事項卡及桂林公
      司登記案卷資料附卷可稽，可知桂林公司登記股東為戊○○、丁○○、陳淑女、王國鈴、邱春英、己○○等6人無
      誤。
    2.又查被告戊○○於89年8月14日以桂林公司董事之身分，
      以存證信函發送89年8月25日股東會議開會通知予當時之
      登記股東王國鈴、己○○、邱春英等人，桂林公司並於同
      日召開股東會，該次股東會議中，股東即被告戊○○、丁○○、案外人陳淑女、邱春英、己○○均有出席，會中並
      對桂林旅館租約到期案進行討論，被告戊○○、丁○○、
      陳淑女以合計股權百分之65之優勢，決議不再續租桂林公
      司所承租之土地，結束桂林公司之經營，邱春英、己○○
      則棄權未表示意見。被告戊○○並於該次會議後，將該次
      股東會議紀錄、公司之財產清冊、剩餘財產處分方案寄送
      予丁○○、陳淑女、王國鈴、邱春英、己○○等股東，嗣
      被告戊○○處分桂林公司之生財器具設備後，將處分所得
      及桂林公司銀行帳戶內剩餘現金合計2,328,326元依股東
      名單之登記出資比例作成剩餘財產分配明細，並通知丁○○、陳淑女、王國鈴、邱春英、己○○等人提供匯款帳號
      以利剩餘財產分配之撥匯處理，因王國鈴、邱春英、己○○均未提供匯款帳戶，被告戊○○再次以存證信函限期催
      告其等提供匯款帳號，並告知其等若未於期限前來函，將
      逕自將其等分配之款項提存於法院，迄今王國鈴、邱春英
      、己○○均尚未領取桂林公司之剩餘財產分配所得等情，
      有存證信函暨回執、桂林公司89年8月25日股東會會議紀
      錄、桂林公司生財器具明細表、電腦設備明細表、機器設
      備明細表等件在卷可稽（見本院卷(一)第214頁至第242頁
      ），並經證人己○○於原審及本院審理證述：有一天戊○○請律師寄存證信函說要開股東會，那次伊有去，後來伊
      去一間辦公室，戊○○和邱春英在辦公室裡，伊問戊○○
      為何沒有分錢，戊○○說公司虧錢，所以未分錢，伊聽到
      後不高興就走了，後來伊還接到一張律師函，說公司已賣
      掉，公司資產共賣了200萬元，因為伊有百分之20之股權
      ，說要還伊40萬元，但直到今日伊沒有拿到分文；89年8
      月25日那天我有去，我進去以後問他們有無賺錢，他們說
      公司賠錢，我聽了很不高興聽就走了，當天只有邱春英、
      戊○○、丁○○在，陳淑女有沒有來我忘了，有收到25日
      開會通知，是一個律師存證信函等語（見原審卷(三)第6頁
      、本院卷第309至311頁）及證人邱春英於偵查及原審審理
      中證稱：桂林公司有寄存證信函給伊，通知結束營業，叫
      伊提供帳號，要把餘額的錢給伊，還有一次打電話來說要
      伊過去拿錢，不然要把錢提存到法院，但伊覺得他們算的
      不實際，也未經伊等同意，所以伊未去領等情明確（見91
      年度偵續字第20號偵查卷第34頁背面、94年度偵字第1484
      0號偵查卷第41頁、原審卷第168至169頁），前開事實應
      堪認定。至於證人邱春英於原審審理中雖證稱：伊未參加
      89年8月25日股東會議，公司開會伊從未去過云云（見原
      審卷(二)第168頁），然此與證人己○○前開所陳：伊89年8
      月25日去開會時，看到戊○○、丁○○、邱春英等語不符
      ，而證人邱春英確實有收到被告戊○○以存證信函寄發之
      股東會開會通知，並於89年9月14日寄發存證信函予桂林
      公司表示「貴方多次在不特定場合提及由於股東紛爭不斷
      ，租金高漲、同業增加等因素，致使貴方無繼續經營之意
      ，本人亦有同感，在此表明贊同桂林旅館有限公司結束營
      業…」，有存證信函及回證存卷可查（見原審卷(一)第215
      至216頁、第233至234頁），足徵關於桂林旅館是否繼續
      經營之事項，雙方確曾見面討論，再者，證人邱春英亦有
      收受被告戊○○以存證信函所寄發之89年8月25日股東會
      會議紀錄之事實，有掛號郵件收件回執1紙及89年9月17日
      存證信函1份在卷為憑（見原審卷(一)第219頁至第221頁）
      ，而前開股東會會議紀錄中已明載邱春英確有出席並有發
      言，如邱春英確未參加該次會議，其於收受該份紀錄後竟
      無任何異議，顯與常情不合，足見證人邱春英於原審審理
      中陳稱並未參加89年8月25日之股東會會議云云，容係因
      時隔過久，記憶不清所致，尚無可採。稽此，堪認被告確
      實曾於89年8月25日召集股東召開股東會議，並就桂林汽
      車旅館租約到期是否續租一事為討論無訛。另證人乙○○
      雖到庭證稱當日受王國鈴委託代表出席，卻遭警衛攔阻，
      而未能到場開會等語，然衡以被告既已主動通知王國鈴股
      東會召開之相關事宜，應無再故意阻撓王國鈴或其委託之
      人到場開會之理，被告復否認有指示警衛攔阻證人開會之
      舉動，縱認證人乙○○前開所述為真，亦僅屬股東會議程
      序瑕疵問題，亦難據此即認被告有侵占或背信之犯行。
    3.互參上開各情，被告戊○○於89年8月25日間召開股東會
      會議時，已事先以存證信函通知桂林公司之登記股東，復
      於會議後，將該次會議紀錄、桂林公司之財產清冊及剩餘
      財產處分方案寄送予各登記股東以書面表示意見，且於處
      分桂林公司之生財器具設備後，將處分所得及桂林公司之
      剩餘資金依各該股東之登記出資比例予以分配，並通知各
      登記股東提供帳戶以供撥款，己○○、邱春英、王國鈴等
      股東迄今未領得任何剩餘財產分配所得，亦係因其等於接
      獲撥款通知後，未曾與被告戊○○聯繫或提供匯款帳號所
      致，被告對於己○○、邱春英、王國鈴等股東享有對桂林
      公司剩餘財產之分派權利則未嘗否認，是核被告戊○○前
      開所為，尚難認其有何將桂林公司資產占為己有之不法所
      有意圖，或謀自己或第三人不法利益或損害股東利益之犯
      意。己○○、邱春英、王國鈴等股東縱對結束桂林公司營
      業之決議過程、被告戊○○處分桂林公司財產之程序或桂
      林公司剩餘財產之分配比率等節有所質疑，亦應循民事途
      徑加以確認救濟，無從執此謂被告有侵占或背信之犯行。
    4.公訴意旨雖執證人即告訴人甲○○之證詞，指稱被告均明
      知甲○○為桂林公司之實際出資股東，惟於通知桂林公司
      股東召開股東會及解散並清算公司等事宜時，均未通知甲○○，且未依法分派桂林公司之剩餘財產予甲○○，故被
      告均涉有背信及侵占罪嫌等語。然查桂林公司原由甲○○
      召集股東呂政吉、藍慶同、邱春英、陳維城、張寶桂、張
      秀儀、王國鈴、林瑞毅等人設立，公司設立後未久，即因
      部分股東不願意增資，由甲○○找被告戊○○投資桂林公
      司，出資購買原始股東股權之事實，業據被告戊○○供明
      在卷，核與證人甲○○、陳維城、林瑞毅、呂政吉、張寶
      桂、藍慶同於原審審理中證述情節相符（見原審卷(二)第15
      2 頁至第178頁、卷(三)第10至12頁），此部分應可認定。
      又桂林公司股東及出資額之登記與實際股東出資之情形有
      所出入乙情，亦為被告及告訴人甲○○所不爭執，並經證
      人己○○於偵查中及原審審理中證述：伊不知道股份如何
      分，登記都是登記而已，但是根本沒照那些登記分股利。
      甲○○把公司賣給伊等，甲○○說他不能掛名，是用別人
      之名義登記等語（見91年度偵續字第20號偵查卷第136頁
      、見原審卷(三)第5至7頁）及證人王國鈴於偵查及原審審理
      中證稱：伊係出名登記當桂林公司之股東，伊代表甲○○
      ，實際出資者為甲○○，是甲○○之人頭等語（見94年偵
      字第1484 0號偵查卷第41頁、原審卷(二)第174至176頁）、
      證人邱春英於偵查中證以：公司登記之資本額只是權宜之
      登記而已（見91年度偵續字第20號偵查卷第34頁）等語可
      佐，固亦屬實。然實際出資人借用他人名義登記為公司股
      東，乃該出資者與出名股東間之內部關係，對於公司而言
      ，得依法行使股東權利者，仍應以股東名簿上之登記股東
      為準，至登記股東是否委由實際出資者出席公司之股東會
      議及領取紅利，則屬另事。告訴人甲○○於偵查中，已自
      承在部分原始股東出讓股權後，其不好意思登記其自己名
      字，故均以別人之名義登記股權，核與證人呂楊月子於原
      審審理中之證詞一致，顯見甲○○對於桂林公司自82年12
      月10日辦理股東變更登記後，其即未出名擔任該公司股東
      乙節，已有明知且為其同意，依前說明，其自不得僅以被
      告或桂林公司未通知其參加該公司之股東會會議或領取該
      公司之剩餘財產，指稱被告涉有不法犯行。
    5.況對於告訴人甲○○自稱有實際出資桂林公司總資本額百
      分之30乙事，已為被告所否認，且參核告訴人甲○○於偵
      查、原審及本院審理中之歷次證言，對於其所持百分之30
      股權出資額之來源，前後未盡一致，已難盡信，且未能提
      出完整確切之出資證明，甚且對於所持百分之30股權之實
      際出資股東為何人，表示很難算，對其本人占原始股份之
      百分比為何，又表示不是很確定（見原審卷(二)第156頁）
      ，前開指訴是否為真，實堪置疑。再者，依證人甲○○於
      原審之證詞，桂林公司之資本原為3千萬元，後改為4千萬
      元，股東呂政吉、陳維城、林瑞毅、張秀儀等人均有出資
      未足之情事，則桂林公司增資之部分是否募足4000萬元、
      如何募足，亦未臻明確。而被告戊○○辯稱伊合計給付甲○○購買桂林公司原始股東出資額之購股款合計28,214,
      900元，除有被告提出之支票、收據、讓渡證明書影本附
      卷可佐（見91年度偵續一字第20號卷第15至19頁、第23
      至38頁），亦與證人甲○○於原審所陳：被告戊○○總計
      出了2800餘萬元等語（見原審卷(二)第157頁）大致相合。
      復衡諸被告戊○○向桂林公司之原始股東購買股權、支付
      股款，均係透過甲○○，被告並未實際與桂林公司設立時
      之原始股東洽談，此據甲○○於原審審理中證述甚明，被
      告既未直接參與甲○○與甲○○該方股東之股權讓渡、購
      買事宜，被告對於甲○○是否確有實際出資向其他股東購
      買股權，或甲○○僅係以被告戊○○交付之購股款項轉而
      支付其他股東，桂林公司之總出資額究為若干等節有所質
      疑，尚與常情無違。被告辯稱其等認甲○○非桂林公司之
      股東，故未通知甲○○參加該公司之股東會及分配剩餘財
      產予甲○○等語，即非無據，而告訴人甲○○之指訴既有
      前述瑕疵之處，不能遽信，自不得單憑告訴人之指訴認定
      被告確有此部分之犯行。
五、綜上，本案有關前述事實一、三部分之業務侵占、背信等罪
    嫌，依檢察官所舉前開事證，無從說服本院形成被告有罪之
    心證，此外，復查無其他積極證據，足資證明被告確有公訴
    意旨所指此部分之犯行，揆諸首揭規定及說明，既不能證明
    被告犯罪，即應就諭知被告此部份無罪。原審因而為被告無
    罪之諭知，經核並無違誤。檢察官上訴指摘原判決不當，請
    求撤銷改判，為無理由，應予駁回。
據上論斷，應依刑事訴訟法第368條、第369條第1項但書，判決
如主文。
本案經檢察官侯千姬到庭執行職務。
中    華    民    國    99    年    3    月    16     日
                    刑事第十八庭審判長法  官  吳鴻章
                                      法  官  曾淑華
                                      法  官  汪梅芬
以上正本證明與原本無異。
不得上訴。
                                      書記官  劉寶鈴
中    華    民    國    99    年    3     月    16    日

司法院資訊處製作；財團法人民間司法改革基金會備份。
